【裁判字號】    97,消債更,1951
【裁判日期】    980117
【裁判案由】    更生事件
【裁判全文】
臺灣板橋地方法院民事裁定          97年度消債更字第1951號
聲  請  人  甲○○
上列當事人因消費者債務清理事件聲請更生與保全處分，本院裁
定如下：
    主  文
聲請駁回。
聲請費用由聲請人負擔。
    理  由
一、按債務人與金融機構協商成立者，不得聲請更生或清算，但
    因不可歸責於己之事由，致履行顯有重大困難者，不在此限
    ；本條例施行前，債務人依金融主管機關協調成立之中華民
    國銀行公會會員辦理消費金融案件無擔保債務協商機制與金
    融機構成立之協商，準用前項之規定，消費者債務清理條例
    第151 條第5 項、第6 項分別定有明文。是債務清償方案成
    立後，固由債務人按其條件履行，惟須於其後發生情事變更
    ，在清償期間收入或收益不如預期，致該方案履行困難甚或
    履行不能，因不可歸責於己，始能聲請更生或清算。此項規
    定旨在避免債務人任意毀諾已成立之協商，濫用更生或清算
    之裁判上債務清理程序，蓋以債務清償方案係經當事人行使
    程序選擇權所為之債務清理契約，債務人應受該成立之協議
    所拘束。債務人既已與金融機構協商成立，如認該協商方案
    履行有其他不適當情形，自仍應再循協商途徑謀求解決。次
    按，聲請更生或清算不合程式或不備其他要件者，法院應以
    裁定駁回之，但其情形可以補正者，法院應定期間先命補正
    ，復為同條例第8 條所明定。
二、本件聲請意旨略以：聲請人於消費者債務清理條例施行前，
    曾依照中華民國銀行公會會員辦理消費金融案件無擔保債務
    協商機制，與最大債權金融機構安泰銀行成立協商，約定聲
    請人自民國95年11月起，分120期，利率2％，每月清償新臺
    幣（下同）26,811元，至全部清償為止，然因(一)聲請人每月
    平均收入為25,000元至26,000元，尚須與哥哥共同分擔房貸
    支出及父母親之扶養費，聲請人無力支付支付，致聲請人須
    申請就學貸款，(二)聲請人父親因中度肢障，本即長期沒有工
    作，又於96、97年住院手術致支出增加，(三)協商期間皆向親
    友借錢還款，而自97年6 月起，親友已無力再借，致聲請人
    毀諾，係非可歸責於己之事由所致。而聲請人所積欠之無擔
    保或無優先權之債務總額未逾1,200 萬元，復未經法院裁定
    開始清算程序或宣告破產。為此，爰依法聲請裁定准許更生
    云云。
三、查本件聲請人於消費者債務清理條例施行前，曾依照中華民
    國銀行公會會員辦理消費金融案件無擔保債務協商機制，與
    最大債權金融機構安泰銀行成立協商，業據其提出協議書及
    無擔保債務還款計劃影本各1 份為證，且觀諸聲請人提出之
    財團法人金融聯合徵信中心債權人清冊中「是否曾參與銀行
    公會債務協商」欄註記「Ｙ」一節亦明。準此，本件聲請人
    依上開協商機制與最大債權金融機構協商成立後，再向本院
    聲請更生，尚須符合「不可歸責於己之事由致履行顯有重大
    困難」之要件，方為適法。
四、次查，(一)聲請人主張每月須支付「兄長廖偉民名下房屋房貸
    約9,000 元」一節，顯然是以自己每月收入用以清償他人債
    務，卻反而未優先清償自己之債務，再以「清償他人債務後
    餘額顯不足清償協商金額」為由，向法院聲請更生，顯然有
    違公平原則。(二)再者，聲請人自91年7 月11日起即任職於財
    團法人台灣產業服務基金會，有聲請人提出之勞工保險被保
    險人投保資料表在卷可稽，復依聲請人所提出之財政部臺灣
    省北區國稅局95、96年度綜合所得稅各類所得資料清單顯示
    ，聲請人之每月所得分別約為38,167元、39,278元，非如聲
    請人所稱之僅有25,000元至26,000元，是聲請人稱其每月收
    入僅有25,000元至26,000元云云，顯非屬實。基此，經本院
    審酌聲請人協商期間每月平均所得與協商還款金額相較，顯
    然並未超出聲請人償債能力。再者，即使如聲請人所言，依
    聲請人96年每月平均收入39,278元，扣除前開協商還款金額
    每月26,811元、母親扶養費用2,500 元後，所餘數額尚足供
    聲請人依內政部公布之最低生活費臺灣省每人每月9,509 元
    之所需（至聲請人所列扶養父親部分，因其尚有房地現值金
    額為1,641,005 元之財產，故依民法第1117條規定，應非受
    扶養權利之人，自應予以剔除，併此敘明）。(三)又依聲請人
    提出之臺灣銀行就學貸款還款通知書顯示，聲請人係於94學
    年度申請就學貸款，而其應償還日為97年8 月1 日，亦不得
    據此為聲請人之不可歸責於己致履行顯有重大困難事由。
五、從而，本件聲請人既無不可歸責於己致履行顯有重大困難之
    事由，而向本院更請更生，既違背消費者債務清理條例第15
    1 條第6 項之規定，且上開欠缺又屬無從補正，依上說明，
    自應駁回其更生之聲請。
六、又，本件聲請人更生之聲請既經本院駁回，其保全處分之聲
    請亦失所附麗，應併予駁回。
七、至於所繳納郵務送達費5,100元，則待本件更生聲請事件確
    定後，如尚有剩餘郵資餘額，再予檢還聲請人，附此敘明。
中    華    民    國    98    年    1     月    17    日
                  民事第二庭    法  官  連育群
以上正本證明與原本無異
如不服本裁定應於送達後10日內向本院提出抗告狀，並應繳納抗
告裁判費新臺幣1,000元整。
中    華    民    國    98    年    1     月    17    日
                            書記官  蕭佩宜


司法院資訊處製作；財團法人民間司法改革基金會備份。
